臺灣臺北地方法院刑事判決　　　　　　　95年度易字第1264號
公　訴　人　臺灣臺北地方法院檢察署檢察官
被　　　告　丁○○
上列被告因詐欺案件，經檢察官聲請以簡易判決處刑（九十五年
度偵緝字第四五六號）及移送併案審理（臺灣臺北地方法院檢察
署九十四年度偵字第一六一八九號、臺灣士林地方法院檢察署九
十五年度偵緝字第一六七號），本院認不宜以簡易判決處刑（九
十五年度簡字第一四七一號）而改依通常程序進行，被告於本院
準備程序中就被訴事實為有罪之陳述，經告知簡式審判程序之旨
，並聽取公訴人及被告之意見後，本院合議庭認為適宜由受命法
官獨任進行簡式審判程序而裁定改由受命法官獨任進行簡式審判
程序審理，判決如下：
    主  文
丁○○幫助共同連續意圖為自己不法之所有，以詐術使人將本人
之物交付，累犯，處有期徒刑肆月，如易科罰金，以銀元佰元
即新臺幣玖佰元折算壹日。
    事  實
一、丁○○於民國八十九年間，因犯竊盜罪，經本院以八十九年
    度易緝字第九八號判決判處有期徒刑八月，嗣經臺灣高等法
    院以八十九年度上易字第一九三六號判決上訴駁回確定，於
    九十年六月二日執行完畢，同年月三日因徒刑執行完畢出監
    。於九十年間，復因犯侵占罪，經本院以八十九年自字第六
    二二號判決判處有期徒刑三月，嗣經臺灣高等法院以九十年
    度上易字第一九四五號案件受理後，因撤回上訴而確定，於
    九十一年四月三十日執行完畢，九十一年五月一日因徒刑執
    行完畢出監。
二、丁○○依其已成年之社會經驗及智識程度，明知金融機構存
    摺帳戶及金融卡為個人信用之表徵，任何人只要有少許之金
    錢，均可自行到金融機構申請開立存款帳戶及申請金融卡，
    並無特別之窒礙，並可預見將自己所有之存摺、金融卡及密
    碼等金融帳戶資料交付或提供他人使用，可能因此供不法詐
    騙集團用以詐騙他人將款項匯入後，再加以提領，並能預見
    可能因而幫助他人從事詐欺取財之財產犯罪，竟不違背其本
    意，基於幫助姓名年籍不詳之成年詐騙集團人員詐欺取財之
    犯意，先於九十四年四月十八日上午十一時前某時，在臺北
    市大安區○○○路○段二號，將其於八十七年五月十四日至
    臺北市○○區○○街十五之一號臺北銀行（現已改制為臺北
    富邦商業銀行股份有限公司，下稱臺北富邦銀行）永春分行
    所開設帳號第0000000000000000號帳戶之
    存摺、金融卡交付予自稱曾鵬恭之詐騙集團男性成年成員，
    並告知曾鵬恭金融卡密碼，再於九十四年四月十八日下午某
    時，在同一處所，基於接續之犯意，將其先前於九十四年四
    月十八日下午至臺北市○○○路○段一八○號慶豐商業銀行
    股份有限公司（下稱慶豐銀行）忠孝分行（聲請簡易判決處
    刑書誤載為東忠孝分行，應予更正）所開設帳號第0000
    0000000000號帳戶、於九十四年四月十八日下午
    至臺北市大安區○○○路○段一六六號交通銀行（現已改制
    為兆豐國際商業銀行）忠孝分行所開設帳號第000000
    000000000號帳戶之存摺、金融卡交予曾鵬恭，並
    告知曾鵬恭上開二帳戶之金融卡密碼，幫助曾鵬恭所屬之成
    年詐欺集團人員連續詐騙他人財物。曾鵬恭於取得上揭各帳
    戶之存摺、金融卡及密碼後，即與渠所屬集團成員，共同基
    於意圖為自己不法所有之詐欺取財概括犯意聯絡，連續為下
    列詐欺取財犯行：
    (一)於九十四年四月十八日上午十一時許，由該詐騙集團成
        員以發送行動電話簡訊「中國信託催繳服務費用，逾期
        繳納要儘速繳納」訊息之方式至丙○○所使用之行動電
        話，經丙○○於該日十八時許依該簡訊上所留之電話（
        ○二）00000000轉三二、（○三）00000
        00、0000000000號與姓名年籍不詳自稱為
        金融防止犯罪防治中心「李主任」之該詐騙集團成年男
        性成員聯絡後，「李主任」向丙○○表示，需持現金卡
        、金融卡至自動櫃員機操作並查看帳戶內餘額云云，丙○○不疑有他，誤信為真，陷於錯誤而持渠所有之現金
        卡、金融卡，至南投縣南投市某處臺中商業銀行自動櫃
        員機前，依「李主任」指示，於同日二十時二分、二十
        時十分許，各轉帳新臺幣（下同）四萬二千六百二十八
        元、二萬一千四百八十五元（合計共六萬四千一百十三
        元）至丁○○上開臺北富邦銀行永春分行帳戶內。嗣丙○○發覺受騙而報警處理，始循線查獲上情。
    (二)於九十四年四月二十六日十三時許，由該詐騙集團成年
        女成員撥打乙○○之行動電話號碼，對乙○○佯稱為渠
        女兒邱慧純，被地下錢莊人員押著云云，繼由另名詐騙
        集團成年男成員自稱為地下錢莊之成員，對之詐稱須償
        還債款二十萬元始放人，不然永遠見不著女兒云云，致
        乙○○誤信為真，陷於錯誤，依該詐騙集團成員之指示
        前往臺南市○○區○○路四段臺灣銀行安和分行填寫匯
        款單，於該日十三時三十五分三十七秒將二萬九千元匯
        至丁○○上開交通銀行忠孝分行帳戶內，惟因乙○○將
        受款人誤載為「陸洪達」，無法將上開款項匯出而未得
        逞。嗣乙○○與渠女兒取得聯繫，方知受騙而報警循線
        查悉上情。
    (三)於九十四年五月六日十六時四十分許，由該詐騙集團成
        年女成員撥打電話予甲○○，對之佯稱為渠女性女人，
        遭地下錢莊抓去，要甲○○幫之解決云云，繼由另名詐
        騙集團成年男成員自稱為地下錢莊之成員，對之詐稱：
        該女性友人積欠地下錢莊十萬元，須付錢才能贖人云云
        ，致甲○○誤認該人確為渠女性友人，陷於錯誤而依照
        上開詐騙集團成員之指示，至臺北縣三重市○○○路二
        四八號十二樓之一渠住所附近之某便利商店內所附設中
        國信託商業銀行自動櫃員機處，於同日十七時二分、十
        七時十六分自渠華南商業銀行城中分行帳號第0000
        00000000號帳戶內分別匯出二萬元、四千元至
        丁○○上開慶豐銀行忠孝分行帳戶內。迨甲○○去電渠
        所誤認之女性友人處確認，發覺並無此事，始知受騙而
        報警循線查知上情。
三、案經臺北市政府警察局大安分局報請臺灣臺北地方法院檢察
    署檢察官偵查聲請以簡易判決處刑，及臺北市政府警察局南
    港分局報請臺灣士林地方法院檢察署檢察官偵查後移送本院
    併案處理，暨臺北市政府警察局大安分局報請臺灣臺北地方
    法院檢察署檢察官偵查後移送本院併案處理，本院認不宜以
    簡易判決處刑而改依通常程序進行後，因丁○○於本院準備
    程序中就被訴事實為有罪之陳述，本院合議庭認為適宜由受
    命法官獨任進行簡式審判程序而裁定改由受命法官獨任進行
    簡式審判程序審理。
    理  由
一、上開事實，業據被告丁○○於本院行準備程序及審理中自白
    不諱，復經被害人甲○○、乙○○及丙○○陳述在卷，又有
    臺中商業銀行自動櫃員機轉帳收據影本、臺灣銀行匯款單影
    本、中國信託商業銀行客戶交易明細表影本、慶豐銀行忠孝
    分行九十四年六月六日（九四）慶銀忠字第二三八號函暨檢
    附之開戶資料影本、慶豐銀行忠孝分行九十五年五月十日（
    九五）慶銀忠字第二九九號函暨檢附之客戶歷史交易明細表
    、交通銀行忠孝分行九十四年五月四日交忠發字第九四四○
    五○○○六二號函暨所附交通銀行存摺存款往來明細查詢、
    存款戶約定書、印鑑卡等相關開戶資料資料影本、臺北富邦
    銀行永春分行九十四年五月十六日北富銀永春字第九四六○○○○四二號函暨檢附之存摺類存款主檔內容查詢單、對帳
    單查詢列印表、交易明細表、臺北富邦銀行永春分行九十五
    年四月二十七日北富銀永春字第○九五六○○○○六七號函
    暨檢附之開戶金融卡等原始資料影本、慶豐銀行忠孝分行九
    十六年二月十六日（九六）慶銀忠字第一一三號函暨檢附之
    往來明細及開戶基本資料影本、兆豐國際商業銀行衡陽分行
    九十六年二月二十六日（九六）兆銀衡字第○○○二五號函
    暨檢附之存款往來明細表及開戶資料影本等在卷可稽。是本
    案事證明確，被告犯行堪以認定，應予依法論科。
二、(一)被告行為後，刑法部分條文業於九十四年一月七日修正
        ，同年二月二日經總統令公布，並自九十五年七月一日
        起施行。修正後刑法第二條第一項規定：「行為後法律
        有變更者，適用行為時之法律。但行為後之法律有利於
        行為人者，適用最有利於行為人之法律。」，此條規定
        與刑法第一條罪刑法定主義契合，係規範行為後法律變
        更所生新舊法律比較適用之準據，是刑法第二條本身雖
        經修正，尚無比較新舊法之問題，應一律適用裁判時之
        現行刑法第二條以決定適用之刑罰法律。又本次修正涵
        蓋之範圍甚廣，故比較新舊法時，應就罪刑有關之共犯
        、未遂犯、想像競合犯、牽連犯、連續犯、結合犯，以
        及累犯加重、自首減輕暨其他法定加減原因（如身分加
        減）與加減例等一切情形，綜其全部罪刑之結果而為比
        較，復有最高法院九十五年五月二十三日所為之九十五
        年度第八次刑事庭會議決議第一點法律變更之比較適用
        原則(四)可資參照。
    (二)刑法上之幫助犯，係指以幫助之意思，對於正犯資以助
        力，而未參與實施犯罪之行為者而言（最高法院四十九
        年臺上字第七十七號判例意旨參照）。查被告係基於幫
        助之意思，將其所有上開帳戶存摺、金融卡交予姓名年
        籍不詳自稱曾鵬恭之成年詐騙集團成員，並告知曾鵬恭
        上開帳戶之密碼，以供被害人轉帳之用，而為詐欺取財
        罪構成要件以外之行為，核其所為，係犯刑法第三十條
        第一項前段、第三百三十九條第一項幫助詐欺取財罪。
        又刑法第三百三十九條第一項之詐欺取財罪，其法定刑
        為「五年以下有期徒刑、拘役或科或併科（銀元）一千
        元以下罰金。」，依修正後刑法施行法所增訂第一條之
        一第一項「中華民國九十四年一月七日刑法修正施行後
        ，刑法分則編所定罰金之貨幣單位為新臺幣。」及該條
        第二項「九十四年一月七日刑法修正時，刑法分則編未
        修正之條文定有罰金者，自九十四年一月七日刑法修正
        施行後，就其所定數額提高為三十倍。但七十二年六月
        二十六日至九十四年一月七日新增或修正之條文，就其
        所定數額提高為三倍。」之規定，刑法第三百三十九條
        第一項之詐欺取財罪所得科處之罰金刑為新臺幣三萬元
        以下罰金，而依被告行為時之法律即罰金罰鍰提高標準
        條例第一條前段規定提高倍數為十倍之規定，該罪所得
        科處之罰金刑為一萬元以下罰金，經換算為新臺幣後為
        新臺幣三萬元以下罰金，適用結果修正前後刑法第三百
        三十九條第一項之詐欺取財罪二者罰金額度相同，應逕
        行適用裁判時法即刑法施行法第一條之一第一項、第二
        項前段之規定。另依修正後刑法第三十三條第五款：「
        主刑之種類如下：‧‧‧五、罰金：新臺幣一千元以上
        ，以百元計算之。」之規定，刑法第三百三十九條第一
        項之罪所得科處之罰金刑最低為新臺幣一千元，已較被
        告行為時之法律所規定之罰金最低額為高，因此，就罰
        金刑法定最低刑度部分比較上述修正前、後之法律，自
        以被告行為時即修正前刑法第三十三條第五款之規定較
        有利於被告。
    (三)修正前刑法第二十八條規定：「二人以上共同實施犯罪
        之行為者，皆為共犯。」，修正後刑法第二十八條則規
        定為：「二人以上共同實行犯罪之行為者，皆為共犯。
        」，揆諸本條之修正理由係為釐清陰謀共同正犯、預備
        共同正犯、共謀共同正犯是否符合正犯之要件，被告所
        幫助之成年詐欺集團成員間均為有犯意聯絡及行為分擔
        之共同正犯，並非陰謀犯或預備犯，不論依修正前或修
        正後之規定均係共同實施犯罪行為之共同正犯，是新舊
        法處罰之輕重相同，且對於被告並無有利不利之問題，
        應依一般法律適用原則適用裁判時法即修正後刑法第二
        十八條之規定（最高法院九十五年十一月七日所為九十
        五年度第二十一次刑事庭會議決議意旨參照）。各該成
        年詐騙集團成員先後於如事實欄所載時、地多次詐欺取
        財之犯行，如依舊法，因時間緊接，方法相同，所為係
        觸犯構成要件相同之罪名，顯係基於概括犯意反覆為之
        ，為連續犯，惟被告行為後新法業已刪除連續犯之規定
        ，此刪除雖非犯罪構成要件之變更，但顯已影響行為人
        刑罰之法律效果，自屬法律有變更，是渠等上開詐欺取
        財之犯行若依新法，即不得論以連續犯，而須分論併罰
        ，是比較新舊法之結果，認修正前刑法第五十六條之規
        定論以連續犯對各該詐騙集團之成員較為有利。被告基
        於一幫助詐欺之犯意，於上開如事實欄所載密切接近之
        時、地分二次交付上開存摺、金融卡，並告知密碼，為
        接續犯。被告以一幫助行為，幫助他人共同連續犯詐欺
        取財罪，為幫助連續，就幫助犯言，僅有一次之犯罪行
        為，應僅論以一個幫助共同連續詐欺取財罪（最高法院
        八十六年臺上字第五六八○號判例要旨參照）。公訴人
        雖僅就如事實欄所載一(三)之犯行聲請以簡易判決處刑
        ，而未論究如事實欄一(一)、(二)所載之犯行，然因此
        部分與聲請簡易判決處刑書所載之犯行為被告同一幫助
        行為之事實，乃屬實質上一罪，復經移送併案審理（併
        辦意旨書認前開二移送併案審理部分與起訴部分均有連
        續犯之裁判上一罪關係，猶有誤會），本院應一併加以
        審理，附此敘明。
    (四)修正前刑法第三十條第一項、第二項分別規定為「幫助
        他人犯罪者，為從犯。雖他人不知幫助之情者，亦同。
        」、「從犯之處罰，得按正犯之刑減輕之。」，修正後
        則分別規定為「幫助他人實行犯罪行為者，為幫助犯。
        雖他人不知幫助之情者，亦同。」、「幫助犯之處罰，
        得按正犯之刑減輕之。」，此條之修正，立法理由旨在
        明確宣示幫助犯採取「限制從屬形式」，以杜爭議，且
        將名詞上易生誤解之「從犯」更正為「幫助犯」，以符
        本意，僅屬文字之修正，並非屬法律變更，自無新舊法
        比較適用之問題，應逕行適用裁判時法之刑法第三十條
        第一項、第二項之規定（最高法院九十五年十一月七日
        所為九十五年度第二十一次刑事庭會議決議意旨參照）
        ，查被告為幫助犯，其提供帳戶之存摺、金融卡、密碼
        等資料予實施詐騙者，對被害人財產損害之造成，較諸
        具犯罪支配力之正犯有明顯之差異，是其上開所為，應
        依刑法第三十條第二項規定，按正犯之刑減輕之。另被
        告行為時刑法第六十八條規定：「拘役或罰金加減者，
        僅加減其最高度。」，其中有關罰金之規定，於被告行
        為後已移列為刑法第六十七條並修正為：「罰金加減者
        ，其最高度及最低度同加減之。」，惟如上所述，被告
        行為時之刑法第三十三條第五款規定罰金為銀元一元即
        新臺幣三元以上，被告行為後，該款修正為「罰金為一
        千元以上，以百元計算之。」，經比較新、舊法結果，
        以修正前之刑法第六十八條較有利於被告。
    (五)又被告行為時，刑法第四十七條係規定：「受有期徒刑
        之執行完畢，或受無期徒刑或有期徒刑一部之執行而赦
        免後，五年以內再犯有期徒刑以上之罪者，為累犯，加
        重本刑至二分之一。」，而被告行為後刑法第四十七條
        第一項則修正為：「受徒刑之執行完畢，或一部之執行
        而赦免後，五年以內故意再犯有期徒刑以上之罪者，為
        累犯，加重本刑至二分之一。」，查被告於九十年間，
        因犯侵占罪，經本院以八十九年自字第六二二號判決判
        處有期徒刑三月，嗣經臺灣高等法院以九十年度上易字
        第一九四五號案件受理後，因撤回上訴而確定，於九十
        一年四月三十日執行完畢，九十一年五月一日因徒刑執
        行完畢出監，有臺灣高等法院被告前案紀錄表一份在卷
        可按，其於有期徒刑執行完畢後五年內再犯本案有期徒
        刑以上之罪，無論依新法或舊法之規定均構成累犯，是
        新舊法處罰之輕重相同，無比較適用之問題，應依一般
        法律適用原則適用裁判時法即修正後刑法第四十七條第
        一項之規定予以論處，加重其刑，並依法先加後減。
    (六)爰審酌被告提供帳戶供詐騙集團使用，所為已影響社會
        正常經濟交易安全秩序，增加被害人尋求救濟之困難，
        並使犯罪之追查趨於複雜，及其犯罪之動機、目的、手
        段、所交付之帳戶存摺、金融卡之數量為三帳戶，暨其
        犯罪後坦承犯行之態度等一切情狀，量處如主文前段所
        示之刑。又修正前刑法第四十一條第一項前段規定：「
        犯最重本刑為五年以下有期徒刑以下之刑之罪，而受六
        個月以下有期徒刑或拘役之宣告，因身體、教育、職業
        、家庭之關係或其他正當事由，執行顯有困難者，得以
        一元以上三元以下折算一日，易科罰金。」，再被告行
        為時之易科罰金折算標準，修正前罰金罰鍰提高標準條
        例第二條（已於九十五年五月十七日修正刪除，並自九
        十五年七月一日起施行）前段規定，就其原定數額提高
        為一百倍折算一日，則本案被告行為時之易科罰金折算
        標準，應以銀元一百元以上，三百元以下折算一日，經
        折算為新臺幣後，應以新臺幣三百元以上，九百元以下
        折算一日。而修正後刑法第四十一條第一項前段則規定
        ：「犯最重本刑為五年以下有期徒刑以下之刑之罪，而
        受六個月以下有期徒刑或拘役之宣告者，得以新臺幣一
        千元、二千元或三千元折算一日，易科罰金。」，經比
        較新舊法結果，以行為時所適用之修正前刑法第四十一
        條第一項、修正前罰金罰鍰提高標準條例第二條規定較
        有利於被告，是依刑法第二條第一項前段之規定，自應
        適用行為時即修正前刑法第四十一條第一項前段、修正
        前罰金罰鍰提高標準條例第二條之規定，併諭知被告易
        科罰金之折算標準。
據上論斷，應依刑事訴訟法第二百七十三條之一第一項、第二百
九十九條第一項前段，刑法第二條第一項前段、第三十條第一項
前段、第二項、第二十八條、第三百三十九條第一項、第四十七
條第一項、修正前刑法第五十六條、第四十一條第一項前段，刑
法施行法第一條之一第一項、第二項前段，修正前罰金罰鍰提高
標準條例第二條，現行法規所定貨幣單位折算新臺幣條例第二條
，判決如主文。
本案經檢察官郭瑜芳到庭執行職務
中　　華　　民　　國　　96　　年　　6 　　月　　4 　　日
　　　　　　　　　刑事第九庭  法　官　黃紹紘
以上正本證明與原本無異。
如不服本判決，應於判決送達後十日內，向本院提出上訴狀（應
抄附繕本）。告訴人或被害人如對於本判決不服者，應具備理由
請求檢察官上訴，其上訴期間之計算係以檢察官收受判決正本之
日期為準。
　　　　　　　　　　　　　　　書記官　陳靜君
中　　華　　民　　國　　96　　年　　6 　　月　　5 　　日
附錄本案論罪科刑所犯法條全文
刑法第三百三十九條
意圖為自己或第三人不法之所有，以詐術使人將本人或第三人之
物交付者，處五年以下有期徒刑、拘役或科或併科一千元以下罰
金。
以前項方法得財產上不法之利益或使第三人得之者，亦同。
前二項之未遂犯罰之。
